【裁判字號】    98,交抗,1709
【裁判日期】    980722
【裁判案由】    違反道路交通管理處罰條例
【裁判全文】
臺灣高等法院交通事件裁定            98年度交抗字第1709號
抗  告  人  甲○○
即受處分人
上列抗告人因違反道路交通管理處罰條例案件，不服臺灣基隆地
方法院，中華民國98年3月31日所為裁定（98年度交聲字第77號
），提起抗告，本院裁定如下：
    主  文
抗告駁回。
    理  由
一、抗告意旨略以：「(一)、在申訴書及聲明異議狀明確提到是在
    一個完全沒有任何物證或事證中被開罰，只因有吸食毒品前
    科，而毒品犯再犯率很高。就因如此員警就憑著自己本身想
    法，在沒有任何證據下，開出違規罰單及吊扣車輛。當時也
    向員警提出強烈抗議。並向員警請教，因何事由要被開罰，
    並拒絕簽收罰單，希望員警能提出一個合理解釋，但員警卻
    不理會請求也未說明是何原因而開罰，只有告知如對此處罰
    有不服，回去後去申訴。(二)、按汽車駕駛人，駕駛汽車經測
    試檢定有吸食毒品、迷幻藥、麻醉藥品其相類似之管制藥品
    者，處新台幣15000元以上60000元以下罰鍰，並當場移置保
    管該汽車及吊扣其駕駛執照一年。道路交通管理處罰條例第
    35條第1項第2款定有明文。裁定書上寫明此條文。但明確說
    明，當時並未接受任何測試檢定。也無任何要測試檢定要求
    ，一切全是員警自己認為、猜想就斷定一切。如員警當時對
    異議人真有疑問，應向異議人提出到醫院測試檢定要求，以
    醫院專業檢查結果出去，如認定有吸毒駕車行為，如此開罰
    相信沒有誰會有異議，但如只憑員警單獨個人猜想如此來斷
    定，相信任誰都無法去接受，連最簡便用試紙檢定都沒有使
    用。如何叫人信服。(三)、綜上，異議人駕駛機車，未經任何
    測試檢定，就來判定，尚未求證之事及行為況且又無任何證
    據證明下。怎能斷定異議人會違反何種規定，而開出處罰，
    叫人如何信服，而員警身為執法人員，應明白法律是講求證
    據的，不能在毫無證據證明下，就對人做出處分，更加不能
    完全不管別人感受，在無任何的原因或行為觸犯法律之下，
    沒有對人做出因何道理或理由說明一切讓人明白，為何被處
    罰後強行使用執法權力，讓人真不明白如此權力是否太大。
    以上所言全為屬實，並有警局筆錄及聲明異議狀作為證明，
    望查明一切，並還異議人清白，撤銷原裁決」等語。
二、原處分略以：抗告人即受處分人（下稱抗告人）甲○○於民
    國（下同）97年12月10日14時30分許，駕駛車號K7A-660號
    機車搭載友人，行經基隆市○○路255號前，因精神恍惚、
    行駛異常，遭基隆市政府警察局第一分局員警當場攔停，抗
    告人之友人因心慌，將所持有之海洛因毒品（毛重0.2公克
    ）丟棄，嗣為警當場察覺而查扣上開海洛因一包，遂以抗告
    人駕駛汽車有違反前揭道路交通管理處罰條例第35條第1項
    第2款規定之行為製單舉發，嗣經原處分機關於98年2月11日
    依道路交通管理處罰條例第35條第1項第2款之規定，裁處抗
    告人罰鍰新臺幣（下同）30,000元，並吊扣其駕駛執照12個
    月於法應無不合等語。
三、抗告人聲明異議意旨略以：固然有於上開時間為警攔檢盤查
    ，然僅係搭載友人，非自己持有任何毒品，亦無施用毒品，
    當時正在停等紅燈，並無駕駛違規情形，縱查獲當日數日前
    曾施用毒品，然駕車不影響行車安全，依法聲明異議云云。
四、按汽車駕駛人，駕駛汽車經測試檢定有吸食毒品、迷幻藥、
    麻醉藥品及其相類似之管制藥品者，處新臺幣15,000元以上
    60,000元以下罰鍰，並當場移置保管該汽車及吊扣其駕駛執
    照1年，道路交通管理處罰條例第35條第1項第2款定有明文
    。
五、經查：
(一)、抗告意旨雖略以：「在申訴書及聲明異議狀有明確提到是在
    一個完全沒有任何物證或事證被開罰，只因有吸食毒品前科
    ，而毒品犯再犯率很高。就因如此員警就憑著自己本身想法
    ，在沒有任何證據下，開出違規罰單及吊扣車輛。當時也向
    員警提出強烈抗議。並向員警請教，因何事由要被開罰，並
    拒絕簽收罰單，希望員警能提出一個合理解釋，但員警卻不
    理會請求也未說明是何原因而開罰，只有告知如對此處罰有
    不服，回去後去申訴」等語，然查，本件舉發機關基隆市警
    察局第一分局已經函覆抗告人與交通部公路總局臺北區監理
    所基隆監理站關於舉發經過係：「抗告人於97年12月10日14
    時30分，騎乘K7A-660號機車（後座附載一友人），行經基
    隆市○○路255號前，因精神恍惚、行駛異常，遭基隆市政
    府警察局第一分局員警當場攔檢盤查，現場查獲抗告人之友
    人持有海洛因毒品（毛重0.2公克），並企圖丟棄湮滅證物
    ，經查證均為毒品人口，並經同意採尿送驗，有濫用藥物檢
    驗報告可稽」等情，有該分局函在卷可查，按「警察對於已
    發生危害或依客觀合理判斷易生危害之交通工具，得予以攔
    停並採行下列措施：一、要求駕駛人或乘客出示相關證件或
    查證其身分。二、檢查引擎、車身號碼或其他足資識別之特
    徵。三、要求駕駛人接受酒精濃度測試之檢定。警察因前項
    交通工具之駕駛人或乘客有異常舉動而合理懷疑其將有危害
    行為時，得強制其離車；有事實足認其有犯罪之虞者，並得
    檢查交通工具」，警察職權行使法第8條定有明文，則警察
    依據前述規定發現抗告人有前述情形予以攔停，並且徵得抗
    告人同意採尿，且抗告人於原審亦坦承有採尿以及確實有於
    駕駛之前施用毒品等情，是抗告意旨所陳，並非可採。
(二)、抗告意旨雖另略以：「當時並未接受任何測試檢定。也無任
    何要測試檢定要求，一切全是員警自己認為、猜想就斷定一
    切。如員警當時對異議人真有疑問，應提出到醫院測試檢定
    的要求，以醫院專業檢查結果出去，如認定有吸毒駕車行為
    ，如此開罰相信沒有誰會有異議，但如只憑員警單獨個人猜
    想如此來斷定，相信任誰都無法去接受，連最簡便的用試紙
    檢定都沒有使用，如何叫人信服」等語，然查，抗告人為警
    攔停後所採集之尿液，經送臺灣尖端先進生技醫藥股份有限
    公司以氣相層析質譜儀法確認檢驗結果，其尿液呈現嗎啡、
    可待因陽性反應，濃度各為20380ng/ml、3240ng/ml，有該
    公司97年12月29日濫用藥物檢驗報告書附卷可稽；參之以酵
    素免疫分析或薄層定性分析等方式為初步篩檢者，檢驗結果
    雖有相當程度偽陽性之可能，然以氣（液）相層析、質譜分
    析之儀器為交叉確認者，檢驗結果出現偽陽性之機率極低，
    因而具有公信力，應足以認定異議人確實有施用海洛因無訛
    。次按，以一般人注射海洛因經體內吸收代謝約30分鐘以後
    ，乃轉換以嗎啡為主要成份（主要型態），陸續隨尿液排出
    體外，並以最初6至12小時之排泄量最多。若以日計，約有
    80%之毒品代謝物（嗎啡），可在注射後24小時以內隨尿液
    排出體外，至其他剩餘劑量則可在數日內分別隨尿液排出體
    外，此業經法務部調查局以90年4月12日（90）陸(一)字第901
    33335號函釋在案。而抗告人於原審調查坦承於警方攔檢舉
    發前一日之晚間7時許，有施用毒品海洛因，況依抗告人之
    尿液檢驗報告所示，其尿液中嗎啡之濃度為20380ng/ml，可
    待因之濃度為3240ng/ml，濃度均甚高，顯見抗告人為警攔
    檢前24小時內某時確實有施用第一級毒品海洛因，其吸食毒
    品海洛因後，卻又駕車，顯有違反上述規定。
(三)、綜上，抗告人駕駛機車經測試檢定有吸食毒品海洛因之違規
    行為，原處分機關依前揭道路交通管理處罰條例第35條第1
    項第2款之規定裁處抗告人罰鍰30,000元，並吊扣其駕駛執
    照12個月，核無違誤。原審以抗告人聲明異議為無理由，依
    道路交通案件處理辦法第19條，裁定應予駁回，經核原審裁
    定認事用法並無不合，本件抗告意旨所陳前述各詞，為無理
    由，應予以駁回。
六、據上論結，應依道路交通案件處理辦法第26條，刑事訴訟法
    第412條，裁定如主文。
中    華    民    國    98    年    7     月    22    日
            刑事第十二庭  審判長法  官  蔡永昌
                                法  官  陳榮和
                                法  官  施俊堯
以上正本證明與原本無異。
不得再抗告。
                                書記官  顧哲瑜
中    華    民    國    98    年    7     月    22    日


司法院資訊處製作；財團法人民間司法改革基金會備份。
